【裁判字號】    90,上易,2502
【裁判日期】    901009
【裁判案由】    贓物
【裁判全文】
臺灣高等法院刑事判決                            九十年度上易字第二五二號
    上  訴  人
    即  被  告  乙○○
    選任辯護人  吳秀菊律師
右上訴人因贓物案件，不服臺灣新竹地方法院八十九年度易字第三０九號，中華民國
九十年六月十四日第一審判決（起訴案號：臺灣新竹地方法院檢察署八十九年度偵字
第五八九、七六一號）提起上訴，本院判決如左：
    主  文
原判決撤銷。
乙○○收受贓物，累犯，處有期徒刑壹年。
    事  實
一、乙○○有搶奪、竊盜、侵占、違反麻醉藥品管理條例、偽造有價証券等前科，最
    後一次因違反麻醉藥品管理條例案件，經臺灣新竹地方法院判處有期徒刑五月確
    定，甫於民國八十四年二月九日執行完畢；另因違反麻醉藥品管理條例及偽造有
    價證券案件，分別經本院及臺灣新竹地方法院判處有期徒刑五年六月、二年五月
    ，並經臺灣新竹地方法院裁定其應執行刑為七年十月確定，經送監執行後，嗣於
    八十八年四月二十一日假釋出獄，假釋期間至九十二年四月二十五日屆滿。詎乙
    ○○於假釋期間仍不知悔改，復基於收受贓物之犯意，於附表編號二所示時地，
    明知不詳之人所交付附表編號二所示之自小客車（未懸掛號牌）係他人失竊（經
    查係崔潘清所有於八十八年一月二十九日失竊）之贓物，仍予收受使用，並將自
    已所有之演員証、私章及衣物擺放在該贓車內之方向盤前平台上、置物箱等處。
    嗣於八十九年一月二十二日為警循線查獲，並扣得如附表編號二所示之贓車一部
    、乙○○私章、演員證各一件。
二、案經新竹縣警察局竹北分局報請臺灣新竹地方法院檢察署檢察官偵查起訴。
    理  由
一、訊據上訴人即被告乙○○對於其持有可開啟如附表編號二所示車輛之鑰匙，以及
    附表編號二所示車輛係屬他人失竊之贓物等情，固均坦白承認，惟否認有何收受
    贓物之犯行，辯稱：伊不知道附表編號二之車輛為贓車云云。被告之辯護人則以
    查獲之時，被告與該車尚有一段距離，被告當時是要開自己的車，根本不知編號
    二之車輛為贓車且就在附近，自不能僅憑被告身上有透過不知情之姊鄭淑馨及朋
    友小劉交付可開啟之鑰匙，而認被告有收受該贓車之犯行；況該車上之所以有被
    告衣物、證件及私章等物品，係甲○○為使被告清償欠款，所以私自搬運被告之
    物品置於車上，亦非被告所放置云云。
二、經查：
（一）如附表編號二所示之自小客車（未懸掛號牌）係崔潘清所有於八十八年一月二
      十九日所失竊之物，屬於贓物等情，此有車輛竊盜車牌失竊資料個別查詢報表
      一紙附卷可稽（八十九年度偵字第五八九號偵查卷第十二頁），而警察如何根
      據他人指出被告駕駛贓車之線報，而前去埋伏，及被告如何持有可開啟如附表
      編號二所示車輛之鑰匙，正欲開啟上開車輛時，予以逮捕等情，亦經證人即本
      件承辦員警溫勢正證述屬實（見原審卷第二一七頁），並有查獲當時上開車內
      物品擺放情形及乙○○持有鑰匙照片四幀附卷可憑（見八十九年度偵字第五八
      九號偵查卷第七至十一頁），且有警員黃朝裕出具查獲經過之報告書在卷為證
      （八十九年度偵字第五八九號偵查卷第十一頁參照），事證至為明確。
（二）又被告就如何取得如附表編號二所示車輛鑰匙，先於八十九年一月二十二日供
      稱：係甲○○將該鑰匙交予「小劉」，「小劉」再交予伊等語（見五八九號偵
      查卷第五頁）；繼於同日檢察官偵訊時供稱：係甲○○將車鑰匙交予伊姐鄭淑
      馨，鄭女再叫「小劉」將鑰匙交予伊等語（見同上偵查卷第二十頁反面）；嗣
      於八十九年二月八日偵訊時又改稱：該鑰匙係甲○○交予伊姐鄭淑馨，鄭女再
      將鑰匙拿予伊云云（見同上偵查卷第三十二頁反面），先後供述不一，能否逕
      採，已非無疑，而被告於原審所辯：「甲○○因催索被告償還積欠之新台幣（
      以下同）七萬元而自行至被告位於苗栗縣苗栗市之租屋處搬運被告演員証、私
      章、衣物及日常用品至該車內放置，事後因被告之姐鄭淑馨代被告償還一萬三
      千元予甲○○，甲○○始將該車輛交付，使被告自行取回所有物品」等語，然
      被告所辯倘若無訛，則被告積欠之債務既尚未完全清償，甲○○縱使認為已無
      扣取物品逼迫還債之必要，亦大可僅將屬於被告所有之物品歸還即可，尚無將
      被告所有物品連同其所持有如附表編號二所示車輛鑰匙一併交付被告之理，況
      證人甲○○於原審供證稱：伊和被告沒有金錢往來，沒有互相欠錢等語（見原
      審卷第九十七頁），是被告所辯，尚難憑採。至甲○○對被告有無欠其七萬元
      一節，嗣雖又改稱伊忘記了云云，自係事後迴護之詞，不足為憑。
（三）本件警局查獲被告持用上開贓車之過程，係因員警接獲被告乙○○使用贓車線
      報，而預於新竹縣新豐鄉○○路上之怡東大樓停車場內埋伏，嗣見被告進入該
      停車場內而上前盤查、逮捕，並於被告身分扣得可開啟如附表編號二所示車輛
      之鑰匙，查獲時該車車內物品之擺放位置以及被告持用鑰匙之情形，如同八十
      九年度偵字第五八九號偵查卷第七至十頁照片所示等情，已據証人即本件查獲
      員警溫勢正於原審法院證述詳實（原審卷第二一七頁），而觀諸上開照片，被
      告所有之演員証及私章分別放置於駕駛座前之平台及置物箱內，該等物品之放
      置均適得其所，與被告所辯甲○○搬取該等物品催索被告還債等情不符，且質
      諸證人甲○○亦表亦未曾交付該部汽車亦未將被告之演員証、私章、衣物及日
      常用品放入該車內等語（見原審卷第一四七頁），則該等演員証、私章、衣物
      及日常用品顯係被告使用上開車輛後自行放入，被告辯稱未曾使用該部車輛等
      語，尚與事實不符。
（四）再者，被告係從事中古車買賣工作而對於車輛之性能、來源有較一般人更高之
      專業知識，而附表編號二所示車輛並無懸掛任何號牌，被告取得該車輛時亦已
      知悉該車輛未懸掛號牌等情，迭據被告於偵、審中供承在卷（八十九年度偵字
      第五八九號偵查卷第三二頁背面、原審卷第二一九頁），並有該汽車外觀照片
      一幀在卷可稽（八十九年度偵字第五八九號偵查卷第九頁），顯見被告收受車
      輛時應已知悉該車輛係他人失竊之贓物，且據證人甲○○供稱：前述車輛係被
      告朋友偷的，他們一起使用，不是我交給他的等語（見原審卷第八十六頁），
      益見被告收受該車輛使用時，確已知悉該部車輛係屬他人失竊之贓物無訛。至
      證人鄭淑馨雖證稱被告不知該車為贓車云云（見本院卷第七十四頁），惟與前
      揭事證不符，且其為被告之姐，證詞難免偏頗，所證應係迴護之詞，自不足信
      。
（五）又被告雖供稱如附表編號二所示車輛係甲○○所交付等語，惟證人甲○○已否
      認有交付該車輛予被告，且觀之該車輛失竊時間為八十八年一月二十九日，有
      車輛竊盜車牌失竊資料個別查詢報表在卷可稽（八十九年度偵字第五八九號偵
      查卷第十二頁參照），而甲○○自八十七年七月三十一日至八十八年二月十九
      日則接續在士林看守所及台北監獄拘禁，此有原審法院法務部在監在押資料表
      在卷足憑（見原審卷第三三頁），顯見該車輛並非甲○○所竊得，在無其他積
      極證據足認上開車輛係甲○○所交付下，本院因認前述車輛係不詳之人所交予
      被告使用，且尚無礙被告知贓收受之犯行。
二、綜上所述，被告前揭所辯，顯係事後圖卸之詞，不足採信。本件事證明確，被告
    犯行堪予認定，應予依法論科。
三、核被告所為，係犯刑法第三百四十九條第一項之收受贓物罪。被告有前揭論罪及
    科刑執行情形，此有本院被告全國前案紀錄表在卷足憑，其受有期徒刑執行完畢
    之後，五年內再犯本件最重本刑為有期徒刑之罪，為累犯，應依刑法第四十七條
    規定加重其刑。
四、原審因而予以論罪科刑，固非無見。惟查，本件並無積極證據足認被告有知贓而
    故意收受如附表編號一所示車輛之事實（詳後），原審認被告此部分亦屬犯刑法
    第三百四十九條第一項之罪，尚有未洽。是被告上訴意旨否認全部犯罪，一部為
    有理由，一部為無理由，而原判決既有可議之處，仍屬無可維持，應予撤銷改判
    。爰審酌被告前因違反麻醉藥品管理條例及偽造有價証券案件，分別經法院判處
    有期徒刑五年六月、二年五月，並定應執行刑七月十日確定，經送監執行後甫於
    八十八年四月二十一日假釋出獄，目前仍假釋中（亦有上開本院被告全國前案紀
    錄表在卷可參），竟再犯本案，事後復否認一切，難謂有何悔意，及被告犯罪之
    動機、目的、手段、方法、所生危害等一切情狀，量處如主文第二項所示之刑，
    以示懲儆。扣案如附表編號二所示之贓車一部並非被告所有，而扣案之乙○○所
    有私章及演員證各一件，與被告收受贓物犯行無涉，故均不併予宣告沒收，併予
    敘明。
五、至於公訴人另謂被告乙○○明知甲○○所交付如附表編號一之車輛及電腦磁碟機
    、汽車音響、ＣＤ盒等物品係他人失竊之贓物仍予收受，亦涉有收受贓物罪嫌云
    云。按犯罪事實應依證據認定之，無證據不得推定其犯罪事實，刑事訴訟法第一
    百五十四條定有明文。次按刑事訴訟法上所謂認定犯罪事實之證據，係指足以認
    定被告確有犯罪行為之積極證據而言，該項證據自須適合於被告犯罪事實之認定
    ，始得採為斷罪資料（最高法院二十九年上字第三一０五號判例意旨參照）。而
    認定犯罪事實所憑之證據，無論係直接證據或間接證據，其為訴訟上之證明，須
    於通常一般之人均不致有所懷疑，而得確信其為真實之程度者，始得據為有罪之
    認定，倘其證明尚未達到此一程度，而有合理之懷疑存在，無從為有罪之確信，
    復無其他調查途徑可尋，法院即應為無罪之判決，最高法院七十六年臺上字第四
    九八六號判例意旨可資參照。經查，公訴人所指被告前揭收受贓物之事實，已據
    被告始終堅詞否認，並辯稱伊經常不在家，甲○○將該電腦磁碟機等贓物送至其
    家中要求代為估價，伊並不知情，至前開車輛部分，伊不知是贓車等語。經查甲
    ○○將上開電腦磁碟機送至被告住處時，僅遇見被告之姐鄭淑馨而未與被告見面
    ，鄭淑馨事後並未將該上情轉達被告知悉，即為警至家中查扣該等物品等情，已
    分別據証人甲○○、鄭淑馨証述在卷（見原審卷第四十四、八十三、八十四、一
    四二、一四三頁），是甲○○雖將上開電腦磁碟機等贓物送至被告家中，然在被
    告知悉並取得該等贓物之管領前，尚難認為被告已經收受該等贓物。而證人甲○
    ○復供證稱：附表編號一之車輛是伊請被告去修車，並未說要賣車，被告送修後
    ，伊始告訴被告該車為伊偷來之贓車，事前被告並不知是贓車，伊告訴被告後，
    被告不敢去牽車等語（見原審卷第八十五頁、第九十二頁），亦難證明被告有知
    贓而故意收受該車之犯行。此外，復查無其他積極証據足資証明被告確有收受上
    開電腦磁碟機及附表編號一之車輛等贓物犯行，按諸前述判例及「罪證有疑，利
    於被告」之證據法則，應認其此部分之犯罪不能證明。是此部分本應為被告無罪
    之諭知，惟公訴人認此部分與前揭有罪部分為連續犯之裁判上一罪之關係，爰不
    另為無罪之諭知。
據上論斷，應依刑事訴訟法第三百六十九條第一項前段、第三百六十四條、第二百九
十九條第一項前段，刑法第三百四十九條第一項、第四十七條，罰金罰鍰提高標準條
例第一條前段，判決如主文。
本案經檢察官彭坤業到庭執行職務。
中      華      民      國    九十      年      十      月      九      日
                              臺灣高等法院刑事第四庭
                                  審判長法  官  蔡  永  昌
                                        法  官  陳  榮  和
                                        法  官  徐  昌  錦
右正本證明與原本無異。
不得上訴。
                                        書記官  吳  金  來
中      華      民      國    九十      年      十      月      十五    日
附表：
┌──┬───────┬──────┬──────────────────┐
│編號│ 時        間 │地        點│ 物                       品 │
├──┼───────┼──────┼──────────────────┤
│一  │ 八十九年一月 │新竹縣新埔鎮│ 林晏陞所有之三洋喜美廠牌、引擎號碼 │
│    │ 一日至同年月 │五埔里十八鄰│ 「ＶＡ－ＡＭ３４６６３」、懸掛曹惠 │
│    │ 十三日間之某 │寶鎮一○二號│ 雯所有「ＤＯ－１４８７」號牌之自小 │
│    │ 日           │            │ 客車一部（原懸掛「ＤＰ－４９９９」 │
│    │              │            │ 號牌）                             │
├──┼───────┼──────┼──────────────────┤
│二  │ 八十九年一月 │新竹縣新豐鄉│ 崔潘清所有ＮＩＳＳＡＮ廠牌、ＣＥＦ │
│    │ 中旬某日     │學府路附近  │ ＦＥＲＯ車型、引擎號碼「ＶＱ２００ │
│    │              │            │ ２３７０１」未懸掛號牌之自小客車一 │
│    │              │            │ 部（原懸掛「Ｂ４－３９１５」號牌)  │
└──┴───────┴──────┴──────────────────┘
附錄本案論罪科刑法條：
中華民國刑法第三百四十九條
收受贓物者，處三年以下有期徒刑、拘役或五百元以下罰金。
搬運、寄藏、故買贓物或為擔保者，處五年以下有期徒刑、拘役或科或併
科一千元以下罰金。
因贓物變得之財物，以贓物論。


司法院資訊處製作；財團法人民間司法改革基金會備份。
